【裁判字號】    97,附民,147
【裁判日期】    980225
【裁判案由】    妨害自由等
【裁判全文】
臺灣高雄地方法院刑事附帶民事判決     97年度附民字第147號
原      告  甲○○
被      告  乙○○
上列被告因妨害自由等案件（本院97年度訴字第975 號），經原
告提起附帶民事訴訟，請求損害賠償，本院判決如下：
    主  文
被告應給付原告新台幣拾萬元，及自民國97年5 月8 日起至清
償日止，按週年利率5％計算之利息。
原告其餘之訴駁回。
本判決第一項得假執行。
    事實及理由
一、本件原告主張：被告於民國95年11月1 日15時許，夥同張天
    霖、陳洲山及其他不詳姓名年籍之成年男子6 人，在高政揚
    所經營之天揚工程實業行，要求原告以簽發本票方式清償借
    款，並由上開不詳人士以類似棍棒之物品自背後毆打原告，
    逼使原告簽立1,690,000 元之本票1 紙，以致原告受有右下
    眼臉皮瘀血、右側臉頰擦傷及後枕部頭皮下血腫等傷害。嗣
    被告復與張天霖、陳洲山及上開不詳成年男子6 人，同日18
    時30分許，要求原告回家籌款200,000 元，由不詳成年男子
    將原告押入其所有車牌號碼B8-3511 號自小客車內之後座，
    押至高雄縣燕巢鄉○○路659 巷16弄13號住處，剝奪原告之
    行動自由，侵害原告身體及自由等權利，致原告受有精神上
    損害3,000,000 元等情。爰依侵權行為之法律關係，提起本
    件刑事附帶民事訴訟，請求被告負損害賠償責任，賠償原告
    非財產上損害賠償之3,000,000 元等情，並聲明：(一)被告應
    給付原告3,000 ,000 元 ，及自附帶民事訴訟起訴狀繕本送
    達被告翌日起至清償日止，按年息百分之5 計算之利息。(二)
    願供擔保請求宣告假執行。
二、被告則以：被告於95年11月1 日並無強迫原告簽發本票，係
    原告自願簽發票面金額1,690, 000元之本票給被告，以及並
    未妨害原告自由，要求原告須回家籌款200,000 元之事等語
    ，資為抗辯。並聲明求為判決：駁回原告之訴及假執行之聲
    請。
三、按附帶民事訴訟之判決，應以刑事訴訟判決所認定之事實為
    據，刑事訴訟法第500 條前段定有明文。本件原告主張之事
    實，業據本院97年度訴字第975 號刑事判決認定事證明確，
    分別依刑法第304 條之強制罪及同法第302 條之剝奪他人行
    動自由罪判決有罪，則原告就此部分主張之上開事實，自堪
    信為真實。
四、按因故意或過失，不法侵害他人之權利者，負損害賠償責任
    ；故意以背於善良風俗之方法，加損害於他人者亦同。不法
    侵害他人之身體、健康、名譽、自由、信用、隱私、貞操，
    或不法侵害其他人格法益而情節重大者，被害人雖非財產上
    之損害，亦得請求賠償相當之金額，民法第184 條第1 項、
    第195 條第1 項分別定有明文。本件原告主張被告強制及妨
    害自由之事實，業如前述，是原告依前揭規定請求被告賠償
    非財產上損害，即屬有據。
五、再按以人格權遭受侵害，受有精神上之痛苦，而請求慰藉金
    之賠償，其核給之標準，須斟酌雙方之身分、資力與加害程
    度及其他各種情形核定相當之數額。且所謂『相當』，應以
    實際加害情形與其名譽影響是否重大及被害人之身分、地位
    與加害人之經濟情況等關係定之（最高法院86年度台上字第
    3537號判決要旨參照）。查原告為國小畢業，從事建築業，
    為元志營造股份有限公司之實際負責人，95年以前公司平均
    月收入約3 、4 萬元等，業經原告陳述在卷，且為被告所不
    爭執（詳本院98年1 月14日言詞辯論筆錄）；原告名下尚有
    汽車1 部及元志營造股份有限公司股權750,000 元，亦有稅
    務電子閘門財產所得調件明細表在卷可；被告現年58歲，無
    業。本院審酌前開兩造之身分、地位、經濟狀況、被告之加
    害程度暨侵害行為，造成原告身心驚嚇、痛苦之程度、心理
    及生理上所受之痛苦等一切情狀，認原告請求精神慰撫金之
    數額以300,000 元為適當，逾此數額之請求，即難准許。
六、綜上所述，原告因被告強制及妨害自由之行為，受有非財產
    上之損害，從而依侵權行為之法律關係，訴請被告賠償原告
    300,000 元，及自附帶民事訴訟起訴狀繕本送達翌日即97年
    5 月8 日（此有本院送達證書附卷可稽）起至清償日止，按
    法定利率年息5 ％計算利息，洵屬正當，應予准許；逾此部
    分金額之請求，則無理由，應予駁回。
七、原告雖陳明願供擔保請准宣告假執行，惟就原告勝訴部分，
    因所命給付金額未逾50萬元，依刑事訴訟法第491 條第10款
    準用民事訴訟法第389 條第1 項第5 款規定，法院應依職權
    宣告假執行，故原告聲請供擔保假執行，僅係促請法院注意
    依職權宣告假執行，核予敘明。至原告敗訴部分，其訴既經
    駁回，其假執行之聲請亦失所附麗，應併予駁回。
據上論結，本件原告之訴一部為有理由，一部為無理由，依刑事
訴訟法第502 條、第491 條第10款，民事訴訟法第389 條第1 項
第5 款，判決如主文。
中    華    民    國    98    年    2     月    25    日
                刑事第十六法庭  審判長法  官 李代昌
                                      法  官 周宛瑩
                                      法  官 文昌
以上正本證明與原本無異。
本判決非對於刑事訴訟之判決有上訴時不得上訴。如不服本判決
應於收受本判決後10日內向本院提出上訴書狀，並應敘述具體理
由，如未敘述上訴理由者，應於上訴期間屆滿後20 日 內補提理
由書狀於本院（均須按他造當事人之人數附繕本）「切勿逕送上
級法院」。
中    華    民    國    98    年    3     月    5     日
                                     書記官  紀龍年


司法院資訊處製作；財團法人民間司法改革基金會備份。
